臺灣臺北地方法院民事判決
110年度訴字第4479號
原      告  叢懋光  
訴訟代理人  黃正忠  
被      告  李志祥（即林清雄之遺產管理人）



上列當事人間請求清償債務事件，本院於民國111年5月9日言詞
辯論終結，判決如下：   
    主      文
被告應於管理被繼承人林清雄之遺產範圍內，給付原告新臺幣陸
拾陸萬壹仟貳佰參拾柒元，及自民國一百一十年五月十五日起至
清償日止，按週年利率百分之五計算之利息。
訴訟費用由被告於管理被繼承人林清雄之遺產範圍內負擔。
    事實及理由
一、原告主張：
　　被繼承人林清雄為原告之岳父，生前積欠訴外人陳郁、袁傳
    錦借款債務，並以新北市○○區○○段○○○○段0○0○0○0○0地號土
    地設定共同抵押權作為擔保。被繼承人林清雄於民國89年7
    月28日死亡後，全體繼承人均拋棄繼承，經臺灣板橋地方法
    院（現更名為臺灣新北地方法院，下同）選任被告為遺產管
    理人。嗣陳郁、袁傳錦等債權人於108年間聲請拍賣上開新
    北市○○區○○段○○○○段0○0○0地號土地，經本院以108年度司執
    忠字第2035號執行拍賣在案，因拍賣價額不足抵償上開債務
    ，訴外人即原告之妻林育謙代為清償所餘債務新臺幣（下同
    ）66萬1,237元後，陳郁、袁傳錦將此部分債權讓與原告，
    於110年4月13日辦理新北市○○區○○段○○○○段0○0地號土地（
    下稱系爭抵押物）之抵押權（下稱系爭抵押權）移轉登記，
    並對被告為債權讓與之通知。為此，爰依消費借貸之法律關
    係提起本件訴訟，請求被告清償上開66萬1,237元之債務等
    語。並聲明：被告應給付原告66萬1,237元，及自支付命令
    聲請狀繕本送達翌日起至清償日止，按週年利率百分之5計
    算之利息。
二、被告則以：
　　原告自陳郁、袁傳錦受讓之抵押權，原係以新北市○○區○○段
    ○○○○段0○0○0○0○0地號土地為共同擔保，其中新北市○○區○○
    段○○○○段0○0○0地號土地，業經本院以108年度司執忠字第20
    35號執行拍賣在案。原告既於110年4月13日受讓系爭抵押權
    ，如有未受償之債權欲受清償，僅須就尚未應賣之系爭抵押
    物聲請強制執行即可，毋庸對被告主張原始債權，否則原告
    所主張之普通債權當須與被繼承人林清雄生前其他債務彙整
    後始能清償。被告身為遺產管理人，對被繼承人林清雄之生
    前債務未明瞭前，礙難擅專等語，資為抗辯。並聲明：原告
    之訴駁回。
三、本院之判斷：
    按稱消費借貸者，謂當事人一方移轉金錢或其他代替物之所
    有權於他方，而約定他方以種類、品質、數量相同之物返還
    之契約；借用人應於約定期限內，返還與借用物種類、品質
    、數量相同之物；遲延之債務，以支付金錢為標的者，債權
    人得請求依法定利率計算之遲延利息，但約定利率較高者，
    仍從其約定利率，民法第474條第1項、第478條前段、第233
    條第1項分別定有明文。經查，原告主張之前開事實，有被
    繼承人林清雄除戶戶籍謄本、臺灣板橋地方法院91年度繼字
    第194號選任遺產管理人之民事裁定暨確定證明書、系爭抵
    押物之他項權利證明書、抵押權移轉契約書、強制執行金額
    分配表、本院110年1月21日民事執行處函、支票影本、債權
    讓與通知書在卷可稽（見司促卷第11至33頁、本院卷第33至
    35頁），並經本院向新北市新店地政事務所函調系爭抵押物
    土地登記公務用謄本、地籍異動索引及該所110年新登字第2
    0170號系爭抵押權讓與登記案件申請書等件在卷可稽（見本
    院卷第67至120頁），原告所主張之上開事實堪以採信。被
    告雖以前詞置辯，然按遺產管理人之職務為清償債權或交付
    遺贈物，為民法第1179條第1項第4款所明定，是債務人死亡
    ，其繼承人均拋棄繼承時，經法院選任遺產管理人後，遺產
    管理人負有以所管理被繼承人遺產範圍內，清償其債權之義
    務。本件被繼承人林清雄生前所負債務既已認定如前，被告
    自應以管理被繼承人林清雄之遺產範圍為限，向原告清償本
    件債務。從而，原告依消費借貸之法律關係，請求被告於管
    理被繼承人林清雄之遺產範圍內，清償上開66萬1,237元之
    債務，及自支付命令聲請狀繕本送達翌日即110年5月15日（
    見司促卷第43頁）起至清償日止，按週年利率百分之5計算
    之利息，要屬有據。
四、綜上所述，原告依消費借貸之法律關係，請求被告於管理被
    繼承人林清雄之遺產範圍內，給付66萬1,237元及自110年5
    月15日起至清償日止，按週年利率百分之5計算之利息為有
    理由，應予准許。
五、本件判決之基礎已臻明確，兩造其餘攻擊防禦方法及舉證，
    經核與判決結果不生影響，爰不予一一論列，附此敘明。
六、訴訟費用負擔之依據：民事訴訟法第78條。
中　　華　　民　　國　　111 　年　　6 　　月　　6 　　日
                  民事第一庭    法　官　呂俐雯
以上正本係照原本作成。
如對本判決上訴，須於判決送達後20日內向本院提出上訴狀。如
委任律師提起上訴者，應一併繳納上訴審裁判費。
中　　華　　民　　國　　111 　年　　6 　　月　　6 　　日
                                書記官　吳芳玉